【裁判字號】    90,台上,6617
【裁判日期】    901026
【裁判案由】    毀棄損壞
【裁判全文】
最高法院刑事判決                                九十年度台上字第六六一七號
    上訴人  台灣高等法院檢察署檢察官
    被  告  甲○○
            丙○○
            乙○○
右上訴人因被告等毀棄損壞案件，不服台灣高等法院中華民國八十八年八月十七日第
二審判決（八十六年度上訴字第五九七四號，起訴案號：台灣台北地方法院檢察署八
十五年度偵字第二八三九二號），提起上訴，本院判決如左：
    主  文
上訴駁回。
    理  由
按刑事訴訟法第三百七十七條規定，上訴於第三審法院，非以判決違背法令為理由，
不得為之。是提起第三審上訴，應以原判決違背法令為理由，係屬法定要件。如果上
訴理由狀並未依據卷內訴訟資料，具體指摘原判決不適用何種法則或如何適用不當，
或所指摘原判決違法情事，顯與法律規定得為第三審上訴理由之違法情形，不相適合
時，均應認其上訴為違背法律上之程式，予以駁回。本件檢察官不服原判決維持第一
審論處被告甲○○、丙○○共同連續毀棄損壞他人之鐵板圍牆、石棉瓦，足以生損害
於他人罪刑（各處有期徒刑四月，如易科罰金均以三百元折算一日），及諭知被告乙
○○無罪之判決，駁回檢察官及甲○○、丙○○分別在第二審之上訴，提起第三審上
訴，其上訴意旨略謂：原判決認甲○○、丙○○二人所為係犯刑法第三百五十四條之
毀損器物罪，而非檢察官起訴之同法第三百五十三條第一項之毀損建築物罪，然本件
遭毀損者，共有二間建築物，一在西邊、一在北邊，原判決所謂「屋頂部分為石棉瓦
，部分為塑膠，非屬建築物」者，係指北邊而言，西邊之建築物，上有屋面，周有門
壁，足以蔽風雨而出入，適於人之起居，且編有門牌號碼，係有人居住之建築物，不
可能為透空狀，原審恝而不論，復未至現場履勘，有應於審判期日調查之證據未予調
查及判決適用法則不當之違法；告訴人陳志皇所有房屋並非執行義範圍，甲○○等所
辯得王信雄同意搬遷，且補償新台幣三十萬元，所以把剩餘部分拆除乙節，業經證人
王信雄到庭供證並非真實，足徵甲○○、丙○○係在未取得執行名義下，假藉取得另
件相鄰房屋執行名義手段，遽行非法拆除陳志皇房屋之目的，原審就此未究明，又未
於判決內明理由，率認甲○○等不成立毀損建築物罪，有判決理由不備之違法；依
丙○○、乙○○於警局調查時之供述，均未提及有何過失行為，原判決竟於理由欄內
謂被告等拆除陳志皇所有木樁圍籬，係操作挖土機時過失碰歪，並非出於故意，有認
定事實與卷證資料不符，及違背經驗法則之違法；乙○○於當（十八）日上午六時即
赴現場，持續至晚上二十一時，在現場時間長達十五小時之久，經陳志皇制止不聽，
多次爬上挖土機操作為攻擊破壞行為，自非單純受僱之挖土機工人，且其行為係連續
多次，於警員據報趕至，仍續行為之，難謂非為共同正犯，至少亦有未必故意或幫助
意思，原判決竟採信乙○○否認犯罪之辯解，有判決不適用法則之違法云云。並提出
陳志皇聲請上訴理由狀一份為憑。惟查系爭之物，檢察官曾於民國八十六年三月七日
履勘現場，第一審復於八十六年八月四日至現場勘驗，分別製有勘驗筆錄可稽，依各
該勘驗筆錄之記載，並無上訴意旨所謂陳志皇共有二間建築物被毀，一在西邊，一在
北邊，西邊屬可供人居住且有人居住之建築物等情事，原審審理中，檢察官及陳志皇
均未曾聲請再至現場勘驗，原審因認事證已明，無再履勘之必要，而未為此部分無益
之調查，自不容任意指為違法。又甲○○、丙○○雖均辯稱所拆除者，業經王信雄之
子表示係王信雄所有乙節，然經證人即王信雄（已）之子王文容於原審調查時所否
認，足見甲○○、丙○○有於八十五年十二月十日敲壞陳志皇所有石棉瓦之故意，復
有連續於同年月十八日毀棄陳志皇所設舊鐵板牆之故意，惟舊鐵板牆被毀棄後，即呈
透空狀，該場所乃陳志皇放置舊電力材料之工作間，屋頂部分為石棉板，部分為塑膠
板，難認係足以蔽風雨而通出入且適於人之起居之建築物，其二人所為應成立刑法第
三百五十四條之罪，起訴法條應予變更等情，原判決已於理由欄甲－一及二內，依調
查所得之卷證資料，詳加說明，顯無上訴意旨所指摘之判決理由不備情事。再丙○○
及乙○○於警局調查時，皆僅供稱八十五年十二月十八日當天祗拆三片舊鐵板圍籬而
已，並未供認有何拆除木樁圍籬行為，原審乃依據勘驗筆錄及卷附現場照片，於原判
決理由欄甲－三內，說明該木樁圍籬約有一尺左右歪斜部分，顯係控土機操作時因過
失碰歪所致，此項判斷，與卷內之證據資料並無任何不符之處，從形式上觀察，亦與
客觀存在之經驗法則無違，上訴意旨，憑個人主觀意見，指為違背經驗法則，要非適
法之第三審上訴理由。另查乙○○係於八十五年十二月十八日十五時二十分許在中崙
派出所接受警詢筆錄，供稱於當（十八）日上午九點三十分抵達工地現場，約上午九
時三十分許開始施工，陳志皇即前來阻止，伊即停止工作，故僅拆三片舊鐵板圍籬而
已，有該筆錄載明可稽，乙○○復於同日二十一時二十五分，經警隨案解送至台灣台
北地方法院檢察署，同日二十一時三十三分接受檢察官偵訊完畢方經飭回，亦有各該
報到單、偵訊筆錄在卷足憑。上訴意旨所謂乙○○於當日在現場持續至二十一時，前
後長達十五小時之久，連續多次為攻擊破損行為等情，顯非依據卷證資料所為之指摘
。至刑事訴訟法規定上訴書狀應述上訴之理由，係指上訴書狀本身所應述之理由
而言，要非引用其他文書或文件可得代替，上訴書檢附之陳志皇聲請上訴理由狀，自
不得引為上訴之理由。依上開說明，本件上訴殊難認已符合首揭之法定形式要件，為
違背法律上之程式，應予駁回。
據上論結，應依刑事訴訟法第三百九十五條前段，判決如主文。
中      華      民      國     九十     年      十      月    二十六    日
                              最高法院刑事第一庭
                                  審判長法官  施  文  仁
                                        法官  張  淳  淙
                                        法官  林  永  茂
                                        法官  蕭  仰  歸
                                        法官  張  清  埤
      右正本證明與原本無異
                                              書  記  官
中      華      民      國     九十     年     十一     月      一      日


司法院資訊處製作；財團法人民間司法改革基金會備份。
